【裁判字號】    98,上訴,2057
【裁判日期】    980630
【裁判案由】    毒品危害防制條例
【裁判全文】
臺灣高等法院刑事判決                98年度上訴字第2057號
  上  訴  人  臺灣板橋地方法院檢察署檢察官
  被      告  甲○○
                      （現另案於臺灣宜蘭監獄執行中）
                      （寄押於臺灣臺北看守所）
  指定辯護人  本院公設辯護人李廣澤
上列上訴人因毒品危害防制條例案件，不服臺灣板橋地方法院97
年度訴字第374號，中華民國98年1月14日第一審判決（起訴案號
：臺灣板橋地方法院檢察署 96年度偵字第25967號），提起上訴
，本院判決如下：
    主  文
上訴駁回。
    理  由
一、公訴意旨略以：被告甲○○明知海洛因係屬毒品危害防制條
    例第二條第二項第一款所稱之第一級毒品，不得販賣、持有
    ，竟基於幫助販賣第一級毒品海洛因牟利之意圖，於民國（
    下同）九十六年九月中旬至九月底間，在臺北縣板橋市○○
    路一百三十七巷一弄十七號居處附近，以電話000000
    0000號、0000000000號為聯絡工具，幫助真
    實姓名年籍不詳綽號「阿肥」之成年男子，以每小包（約零
    點一公克）新臺幣（下同）一千元之代價，販售第一級毒品
    海洛因予綽號「阿狗」、「世賢」及不特定男子等人三次，
    換取免費之毒品施用及生活零用金。嗣為警持臺灣板橋地方
    法院核發之搜索票，於九十六年十月二十二日上午十一時許
    ，在臺北縣板橋市○○路一百三十七巷一弄十七號一樓執行
    搜索，並扣得第一級毒品海洛因十三包（合計毛重四點七一
    公克）、電子磅秤一臺、吸食器一組、注射針筒二支、分裝
    杓二支、分裝袋十四小包及分裝袋五大包等物，因認被告涉
    有刑法第三十條第一項前段、毒品危害防制條例第四條第一
    項之幫助販賣第一級毒品罪嫌云云。
二、按犯罪事實應依證據認定之，無證據不得認定犯罪事實，又
    不能證明被告犯罪者，應諭知無罪之判決﹔另檢察官就被告
    犯罪事實，應負舉證責任，並指出證明方法，刑事訴訟法第
    154條第 2項、第301條及第161條第1項分別定有明文。是以
    ，檢察官對於起訴之犯罪事實，應負提出證據及說服之實質
    舉證責任。倘其所提出之證據，不足為被告有罪之積極證明
    ，或其闡明之證明方法，無從說服法官以形成被告有罪之心
    證，基於無罪推定之原則，自應為被告無罪判決之諭知（最
    高法院 92年臺上字第128號判例參照）。而所謂認定犯罪事
    實之證據，係指足以認定被告確有犯罪行為之積極證據而言
    ，該項證據自須適合於被告犯罪事實之認定，始得採為斷罪
    資料，如未能發現相當證據，或證據不足以證明，自不能以
    推測或擬制之方法，以為裁判之基礎，又認定不利被告之事
    實，須依積極證據，苟積極證據不足為不利於被告事實之認
    定時，即應為有利於被告之認定，更不必有何有利之證據（
    參照最高法院四十年臺上字第八六號及七十六年台上字第四
    九八六號判例意旨）。至被告或共犯之自白，不得作為有罪
    判決之唯一證據，仍應調查其他必要之證據，以察其是否與
    事實相符，刑事訴訟法第一百五十六條第二項定有明文。是
    被告或共犯雖經自白，仍應調查其他必要之證據，以察其是
    否與事實相符。立法目的乃欲以補強證據擔保自白之真實性
    ；亦即以補強證據之存在，藉之限制自白在證據上之價值。
    而所謂補強證據，則指除該自白本身外，其他足資以證明自
    白之犯罪事實確具有相當程度真實性之證據而言。雖其所補
    強者，非以事實之全部為必要，但亦須因補強證據與自白之
    相互利用，而足使犯罪事實獲得確信者，始足當之（參照最
    高法院九十三年台上字第四二二一號判決意旨）。
三、查公訴人認被告甲○○涉有幫助販賣第一級毒品海洛因犯行
    ，無非係以被告於警詢及九十六年十二月十八日檢察官訊問
    時之自白、並有查獲之毒品海洛因、電子磅秤、吸食器、注
    射針筒、分裝杓、分裝袋等物扣案及臺灣檢驗科技股份有限
    公司九十六年十一月六日編號ＣＨ/二００七/Ａ一八五五號
    濫用藥物檢驗報告等在卷為其主要論據。訊據被告甲○○堅
    詞否認有何幫助販賣毒品海洛因之犯行，辯稱：伊不知道「
    阿肥」有沒有在賣毒品，也不認識「阿狗」、「世賢」，他
    們是「阿肥」的朋友，來伊家也是找「阿肥」買東西，「阿
    肥」如果在忙，會叫伊拿給他們，但伊不知道裡面有毒品，
    後來知道後，伊就把「阿肥」趕出去云云。
四、經查：
(一)被告固於警詢時供承於九十六年九月中旬至九月底期間，曾
    幫「阿肥」將毒品交給綽號「阿狗」、「世賢」及其他不特
    定人，約幫三、四次。若幫「阿肥」運送毒品，「阿肥」會
    拿五百至一千元供其花用，或給予免費毒品等情（見臺灣板
    橋地方法院檢察署九十六年度偵字第二五九六七號偵查卷第
    八頁），惟按被告之自白，不得作為有罪判決之唯一證據，
    仍應調查其他必要之證據，以察其是否與事實相符，被告嗣
    於偵查時即否認有幫助「阿肥」販賣毒品海洛因，並供稱：
    伊只是幫「阿肥」轉交毒品，不是幫他賣毒品，伊沒有跟「
    阿肥」共同牟利，也沒有跟他拿什麼好處，他會把錢拿出來
    供作兩個人的生活費用，這是他心甘情願的，不是伊叫他付
    的。伊是基於朋友的心態，順便幫他個忙跑個腿拿去給買家
    云云（見臺灣板橋地方法院檢察署九十六年度偵字第二五九
    六七號偵查卷第五十七頁），嗣於原審法院審理時及本院審
    理時則堅詞否認有幫助「阿肥」販賣毒品海洛因之犯行，且
    否認知悉所代轉交之物為毒品，被告先後就是否幫助綽號「
    阿肥」者販賣毒品海洛因之供述已有不一，已難憑採，且縱
    認被告確有為該綽號「阿肥」者轉交毒品海洛因予綽號「阿
    狗」、「世賢」及其他不特定人之行為，惟究於何時、何地
    、以若干代價，交付若干數量之毒品海洛因等，均屬未明，
    且該「阿狗」、「世賢」及其他不特定人究係何人，是否確
    有該等人與該綽號「阿肥」者是否已達成如何買賣毒品海洛
    因之合意，暨該綽號「阿肥」者是否確已涉犯販賣毒品海洛
    因之犯行，亦屬不明，則是否得認被告涉有幫助綽號「阿肥
    」者販賣毒品海洛因之犯行，亦非無疑。
(二)至經警於被告位於臺北縣板橋市○○路一百三十七巷一弄十
    七號一樓住處內查獲之毒品海洛因十三包、電子磅秤一臺、
    吸食器一組、注射針筒二支、分裝杓二支、分裝袋十四小包
    及分裝袋五大包等物，其中毒品海洛因十三包，經送請臺灣
    檢驗科技股份有限公司鑑定結果，呈海洛因陽性反應（毛重
    四點一七公克，因鑑驗使用零點零二五公克），有該公司九
    十六年十一月六日出具之編號ＣＨ/二００七/Ａ一八五五號
    濫用藥物檢驗報告乙份在卷可稽，惟被告於警詢時即供稱該
    等查獲之毒品海洛因等物係綽號「阿肥」者所有而藏放於上
    接處所云云，而置放毒品、電子磅秤、吸食器、注射針筒、
    分裝袋之原因甚多，或為施用毒品，或為販賣毒品，或因其
    他因素，本件並無積極證據足資認定姓名年籍不詳綽號「阿
    肥」者確有販賣毒品海洛因之犯行，而被告供承伊有施用毒
    品海洛因，所犯施用毒品犯行亦經另案判刑確定云云，此被
    告於九十六年十月二十二日經警採集其尿液送請台灣檢驗科
    技股份有限公司鑑驗結果，發現呈鴉片類及甲基安非他命類
    陽性反應，此有該公司出具之編號ＣＨ/二００七/Ａ一七三
    二號濫用藥物檢驗報告在卷可參，而被告因施用第一級毒品
    海洛因、第二級毒品甲基安非他命之犯行，並經分別判處有
    期徒刑九月及六月，應執行有期徒刑一年一月，此有台灣板
    橋地方法院九十六年度訴字第四五七一號刑事判決書在卷可
    案，尚難僅因於被告住處查獲綽號「阿肥」者所置放之毒品
    海洛因等物，即認被告涉有幫助綽號「阿肥」者販賣毒品海
    洛因犯行。
  綜上所述，被告既否認涉有公訴人指訴之幫助販賣毒品海洛因
  之犯行，而本案公訴人所提之證據均尚不足以證明被告確有上
  開公訴意旨所指之幫助販賣第一級毒品之犯行，此外，亦無從
  傳喚該綽號「阿肥」、「阿狗」、「世賢」及其他不特定人到
  庭作證，且復查無其他積極證據足資佐證被告有此部分之犯行
  ，被告所辯並無此部分幫助販賣毒品海洛因之犯行云云，應堪
  採信。被告甲○○犯罪尚屬不能證明，原審因而以不能證明被
  告犯罪，而對被告為無罪之諭知，經核並無不合，檢察官上訴
  意旨猶以被告於警詢及偵查中之自白，暨於被告之住處查獲上
  開之物，而認被告確有幫助販賣毒品海洛因之犯行，而指摘原
  審判決被告無罪係屬不當，惟此依上開所述，均尚難認有理由
  ，應予駁回。至經警於上開時地扣得之毒品海洛因十三包、電
  子磅秤一臺、吸食器一組、注射針筒二支、分裝杓二支、分裝
  袋十四小包及分裝袋五大包等物，被告於警詢及偵審時均供稱
  查獲之物均係綽號「阿肥」者所有而置放於其上揭住所，且依
  公訴人起訴被告係涉犯幫助他人販賣毒品罪，衡情被告亦無毒
  品予他人販賣而僅涉犯幫助他人販賣毒品罪，茲既不能證明被
  告涉有本件被訴之幫助販賣毒品犯行，則扣案之上開毒品等物
  顯與本案無涉，爰均不於本案中宣告沒收或沒收銷毀，應由檢
  察官另行聲請沒收，附此敘明。
據上論斷，應依刑事訴訟法第368條，判決如主文。
本案經檢察官孫冀薇到庭執行職務。
中    華    民    國    98    年    6     月    30    日
                  刑事第十五庭  審判長法  官  吳昭瑩
                                      法  官  李釱任
                                      法  官  張傳栗
以上正本證明與原本無異。
檢察官如不服本判決，應於收受送達後10日內向本院提出上訴書
狀，其未敘述上訴之理由者並得於提起上訴後10日內向本院補提
理由書（均須按他造當事人之人數附繕本）「切勿逕送上級法院
」。
                                      書記官  吳玉華
中    華    民    國    98    年    6     月    30    日


司法院資訊處製作；財團法人民間司法改革基金會備份。
